臺灣臺中地方法院刑事判決　　　　　　　　94年度自字第47號
自　訴　人　日南紡織股份有限公司
代　表　人　甲○○
代　理　人　林益輝律師
被　　　告　丙○○
　　　　　　丁○○
　　　　　　乙○○
上列被告等因詐欺案件，經自訴人提起自訴，本院判決如下：
    主    文
丙○○、丁○○、乙○○均無罪。
    理    由
一、自訴意旨略以：自訴人日南紡織股份有限公司（下稱日南公
    司）前於民國九十年間，因投資糾紛，對於被告丙○○、丁○○、乙○○提起詐欺自訴案件（九十二年度自字第八二０
    號），並為刑事附帶民事訴訟之請求（九十三年度附民字第
    五八號），被告丙○○、丁○○、乙○○於九十三年八月十
    八日，與自訴人日南公司在本院和解時，向自訴人日南公司
    表示所投資之美金 1,980,000元，雙方以折價七成達成和解
    ，後被告丙○○、丁○○、乙○○要求讓其分十一期給付並
    宣稱一定可還云云，自訴人日南公司因信賴被告丙○○、丁○○、乙○○上開欺詐言詞，而陷於錯誤，接受和解，嗣被
    告丙○○、丁○○、乙○○知悉自訴人日南公司對渠等自訴
    詐欺案件已判決無罪確定，即拒絕再履行和解條件，自訴人
    日南公司因受詐接受上述和解條件而喪失可即時強制執行被
    告丙○○、丁○○、乙○○財產之保全利益，及以和解當日
    未分期可得金額新臺幣（下同）22,480,000元計算所得利息
    976,186 元之期限利益（利息）等，而自訴人日南公司所受
    之損害，即為被告丙○○、丁○○、乙○○於九十三年八月
    十八日和解時施用詐術之結果；因認被告丙○○、丁○○、
    乙○○共同涉犯刑法第三百三十九條第二項之詐欺得利罪嫌
    云云。
二、按犯罪事實應依證據認定之，無證據不得認定犯罪事實；又
    不能證明被告犯罪或其行為不罰者，應諭知無罪之判決，刑
    事訴訟法第一百五十四條第二項、第三百零一條第一項分別
    定有明文。而刑事訴訟法上所謂認定犯罪事實之證據，係指
    足以認定被告確有犯罪行為之積極證據而言，該項證據自須
    適合於被告犯罪事實之認定，始得採為斷罪資料，最高法院
    二十九年上字第三一０五號著有判例。又認定犯罪事實所憑
    之證據，無論係直接證據或間接證據，其為訴訟上之證明，
    須於通常一般之人均不致有所懷疑，而得確信其為真實之程
    度者，始得據為有罪之認定，倘其證明尚未達到此一程度，
    而有合理之懷疑存在，復無其他調查途徑可尋，法院即應為
    無罪之判決，最高法院七十六年台上字第四九八六號著有判
    例。
三、自訴人認被告丙○○、丁○○、乙○○共同涉有上開詐欺得
    利罪嫌，無非係以提出本院九十三年度附民字第五八號和解
    筆錄一份、本院九十二年度自字第八二０號刑事判決一份、
    被告丙○○、丁○○、乙○○付款資料一份、存證信函一份
    、日南公司變更登記事項卡一份、經濟部公司執照一份等，
    資為論據。
四、訊據被告丙○○、丁○○堅詞否認有何詐欺得利之犯行，被
    告丙○○辯稱：伊確實有和解之誠意，僅係因目前經濟狀況
    不佳，以致無法繼續支付等語；被告丁○○則辯稱：整個事
    情主要是被告乙○○與自訴人日南公司之問題，當初在鈞院
    成立和解時，伊並未在場，對於和解的經過並不清楚，伊與
    被告丙○○都沒有參與等語。經查：
    （一）按刑法第三百三十九條第二項詐欺得利罪之成立，必
          須以詐術取得財產上之不法利益為要件，所謂以詐術
          使人交付，必須被詐欺人因其詐術而陷於錯誤，若其
          所用方法不能認為詐術，亦不致使人陷於錯誤，即不
          構成該罪。再按刑法之詐欺罪，必須行為人自始意圖
          不法所有，以客觀上足以使人陷於錯誤之手段，欺矇
          被害人使為財物之交付或取得財產上之不法利益，始
          足當之。又債務人於債之關係成立後，其有未依約定
          本旨履行者，在社會一般交易經驗上常見之原因非一
          ，舉凡因不可歸責於己之事由而不能給付，或因合法
          主張抗辯而拒絕給付，甚至在負債之後始行惡意遲延
          給付，皆有可能，非可盡予推定為自始無意給付之詐
          欺犯罪一端；而刑事被告依法不負自證無罪之義務，
          若無積極證據足證被告在債之關係發生時，自始即具
          有不法所有之意圖，縱使被告就所負債務，惡意違約
          ，不為履行，仍為民事上問題，依刑事訴訟法第一百
          五十四條第二項之規定，尚不得在無具體證據之情況
          下，僅憑債務不履行之單純違反債信狀態，而據以推
          定被告於自始即有詐欺得利之犯意。
    （二）觀諸自訴人日南公司與被告丙○○、丁○○、乙○○
          於前案中之和解過程，分別係由自訴人日南公司委任
          之訴訟代理人林銘德及被告丙○○、丁○○、乙○○
          委任之陳光龍律師，於九十三年八月十八日上午十一
          時許，在本院刑事第二法庭，當庭達成和解，隨後並
          當場製作和解筆錄，雙方訴訟當事人對於和解內容之
          真意，均應清楚瞭解，並無誤認之虞，且前開案件中
          ，自訴人日南公司亦係委任林益輝法律為訴訟代理人
          ，以身為律師之專業法律素養，對於訴訟上和解所將
          產生之權利義務關係，應當即為熟稔，而和解當日，
          擔任自訴人日南公司訴訟代理人之林銘德，當時係擔
          任日南公司之副董事長，在洽談和解之過程中，對於
          公司之權益亦當有特別顧慮，因此，雙方在深思熟慮
          之後，願意達成和解，顯然係出於雙方自由意願，應
          無施詐受騙之問題。再者，被告丙○○、丁○○、陳
          正智於九十三年八月十八日成立和解當天並未到庭，
          僅係授權委任之陳光龍律師全權處理，則以陳光龍律
          師之專業立場，更不可能對於自訴人日南公司施用任
          何詐術，以求獲得和解之機會；矧以，被告丙○○在
          成立和解後，仍有陸續支付部分款項，此為自訴代理
          人林益輝律師所不爭執，亦徵被告丙○○確有履行和
          解契約之誠意，尚難僅憑被告丙○○因一時經濟狀況
          不佳，無法繼續支付，即率以推論被告丙○○、陳豐
          榮、乙○○自始即係以詐欺之手段，以求達成和解。
    （三）從而，本案之主要涉案人被告乙○○雖於本院準備程
          序及言詞辯論期日，經合法傳喚，均未到庭陳述，且
          未依約履行和解債務，然由自訴狀所記載之犯罪事實
          觀之，本案係屬自訴人日南公司與被告丙○○、陳豐
          榮、乙○○間因未按期繼續履行和解條件而起之糾紛
          ，自訴人日南公司在自由意願下進行利益權衡考量後
          ，願意與被告丙○○、丁○○、乙○○成立和解，被
          告丙○○、丁○○、乙○○並未施用任何詐術，自訴
          人日南公司亦無陷於錯誤之虞，本件應屬債務不履行
          之單純民事債務糾紛，尚與詐欺得利罪之構成要件不
          相符合，自訴人日南公司理當透過民事訴訟程序為撤
          銷訴訟上和解或請求履行和解契約之請求，始為適途
          。此外，本案復查無其他積極證據足資證明被告陳豐
          彬、丁○○、乙○○有何共同詐欺得利之犯行，其前
          揭犯罪應屬不能證明，揆諸首揭規定及判例意旨，爰
          為無罪判決之諭知。
五、按法院認為應諭知無罪之案件，被告經合法傳喚無正當理由
    不到庭者，得不待其陳述逕行判決，刑事訴訟法第三百零六
    條定有明文。被告乙○○經合法傳喚，無正當理由未到庭，
    揆諸前揭說明，本院認被告乙○○涉犯詐欺得利罪嫌不足，
    應為無罪判決之諭知，爰不待其到庭陳述，逕行判決。
據上論斷，應依刑事訴訟法第三百四十三條、第三百零一條第一
項、第三百零六條，判決如主文。
中　　華　　民　　國　　94　　年　　9 　　月　　28　　日
                  刑事第五庭    審判長法  官  賴恭利
                                      法  官  劉麗瑛
                                      法  官  巫淑芳
上開正本證明與原本無異。
如不服本判決，應於送達後十日內向本院提出上訴狀（須附繕
本），上訴於臺灣高等法院臺中分院。
                                      書記官  王麗麗
中　　華　　民　　國　　94　　年　　9 　　月　　28　　日
